臺灣士林地方法院民事簡易判決
110年度湖簡字第862號
原      告  祭祀公業法人台北市闕月晏


法定代理人  闕信彰  
訴訟代理人  陳雅珍律師
被      告  李陳梅子
            李素嬌  

共      同
訴訟代理人  羅行律師  
上列當事人間請求給付租金事件，本院於民國111年2月15日言詞
辯論終結，判決如下：
    主  文
原告之訴及假執行之聲請均駁回。
訴訟費用由原告負擔。
    事實及理由
壹、程序部分：
    按簡易訴訟訴狀送達後，原告不得將原訴變更或追加他訴，
    但擴張或減縮應受判決事項之聲明者，不在此限，民事訴訟
    法第436條第2項、第255條第1項但書第3款分別定有明文。
    本件原告起訴時原聲明：被告李陳梅子、李素嬌（下合稱被
    告，如個別指稱則省略稱呼）應給付原告新臺幣（下同）2,
    602,562元，及自起訴狀繕本送達翌日起至清償日止，按週
    年利率5%計算之利息。嗣於審理中提出民事準備三狀（見本
    院卷第145頁），變更為：（一）被告應給付原告2,300,748
    元，及自起訴狀繕本送達翌日起至清償日止，按週年利率5%
    計算之利息。（二）願供擔保，請准宣告假執行。經核原告
    係減縮應受判決事項之聲明，於法並無不合，應予准許。
貳、實體部分：
一、原告主張：原告為臺北市○○區○○段○○段000○00000地號土地
    （下合稱系爭土地）之所有權人，坐落系爭土地上同小段13
    10建號建物（下稱系爭建物）原為訴外人杜朝枝向原告租地
    後於民國39年8月興建，並於42年12月30日辦理第一次所有
    權登記，被告於77年12月19日取得系爭建物後，就系爭土地
    與原告間有租賃關係。過往被告僅每年按系爭土地之公告地
    價10,000分之115給付租金，顯已偏低，原告乃於108年間對
    被告起訴請求調整租金，經本院以108年度訴字第241號判決
    （下稱系爭調整租金判決）租金自106年6月1日起調整為每
    年按當年度申報地價年息8%計算，上開判決後經臺灣高等法
    院以109年度上字第693號及最高法院以110年度台上字第149
    1號裁定維持而確定。依系爭調整租金判決，被告自106年6
    月1日起至110年5月31日止應支付租金1,946,100元，又被告
    應於各年度末日給付租金，故各年度應給付之租金，均應自
    各年度末日之翌日起算遲延利息，合計282,426元（以上租
    金、遲延利息之計算式如本院卷第147頁）。另外系爭調整
    租金判決主文諭知訴訟費用由被告負擔5分之4，而原告墊付
    第一審裁判費52,777元，被告應負擔金額為42,222元，及原
    告於第三審之律師費經最高法院110年度台聲字第2557號裁
    定核定為3萬元，應由被告負擔，故被告應給付訴訟費用72,
    222元。以上合計被告應給付原告2,300,748元。被告雖有提
    存款項，但其提出非依債之本旨為之，不生清償之效力。爰
    依系爭調整租金判決提起本件訴訟等語。並聲明：如前述變
    更後聲明。
二、被告則以：原告前係由「祭祀公業闕天界」合併改組而來，
    祭祀公業闕天界前於84年間對李陳梅子提出給付租金之訴，
    經本院84年度訴字第473號判決認定為3年1付，歷年來被告
    均按此辦理，並無遲延給付。後來原告為法人登記後，原告
    拒絕受領租金，被告已將104年至106年租金238,064元，107
    年至109年之租金260,785元分別提存，之後系爭調整租金判
    決於110年5月19日經三審駁回上訴確定後，被告亦於110年8
    月12日依調整後標準，將106年6月1日起至109年12月31日止
    之租金差額1,858,160元提存在案，故被告應付之租金已清
    償，已無再給付租金之義務。系爭調整租金判決僅調整每年
    之租金數額，並未就給付租金之期限調整為每年1付。則110
    年度之租金尚未屆期，原告此部分之請求即失依據。又原告
    在起訴前從未有催告或請求給付之情形，其稱被告提存金額
    未加計利息，乃毫無根據。再系爭調整租金判決之訴訟費用
    負擔，業經原告向本院聲請確定訴訟費用額，經本院以110
    年度司聲字第399號裁定確定，原告再起訴請求，實無權利
    保護必要等語，以資抗辯。並聲明：原告之訴及假執行之聲
    請均駁回。
三、本院之判斷：
（一）原告請求被告給付106年6月1日起至110年5月31日止應支
      付租金1,946,100元，被告則抗辯106年至109年之租金已
      提存清償，另110年之租金尚未屆清償期，就兩造爭點，
      茲說明如下：
　　1.系爭土地之租金給付期限為3年給付1次：
　　　經查，原告於系爭調整租金判決聲明為「被告向原告承租
      系爭土地之租金，准自106年6月1日起調整為每年按當年
      度申報地價年息10%計算」，請求權基礎為民法第442條前
      段、第227條之2第1項，並主張「被告於77年12月間取得
      系爭土地之地上權後，每3年向原告交租1次，租金按各年
      次公告地價10,000之115計算，迄未改變，且系爭土地租
      賃契約未約定期限」等語，被告在該案中對原告3年給付1
      次租金之事實主張不爭執，經該案法院審理後認定「兩造
      間就系爭土地已有租賃契約存在，其應付租金之數額及日
      期分別為每3年付租1次、租金按各年次公告地價之10,000
      之115計算」，並依民法第442條前段規定准予調整租金，
      判決主文諭知「被告李陳梅子、李素嬌向原告承租坐落系
      爭土地之租金，准自106年6月1日起調整為每年按當年度
      申報地價年息8%計算。」等情，有系爭調整租金判決可佐
      （見本院卷第17頁至24頁），嗣原告不服該判決，提起上
      訴，上訴理由略為判決調整租金高達原租金額10倍，不符
      比例原則等語，經臺灣高等法院以109年度上字第693號判
      決駁回上訴，再經最高法院以110年度台上字第1491號裁
      定駁回上訴之情，亦有上開判決及裁定在卷可佐（見本院
      卷第25頁至36頁）。從原告在系爭調整租金判決之歷審主
      張及兩造之爭執來看，系爭土地之租金原係3年1付，原告
      在該案並無請求調整為1年1付之聲明或主張。且民法第44
      2條規定乃有關「租金增減」之訴訟，並非租約其他條件
      （租期）調整之訴訟，該案判決既係依民法第442條規定
      判令調整租金，法院自無就租金之給付期限加以調整之餘
      地。是以原告主張在系爭調整租金判決確定後，兩造間租
      金之給付期限為每年給付等語，並非可採。
　　2.系爭調整租金判決後，被告應給付租金數額如附表二所示
      ：
      依系爭調整租金判決所載，被告向原告承租坐落系爭土地
      之租金，於調整前為按各年次公告地價10,000之115計算
      ，調整後則每年按當年度申報地價年息8%計算。以此計算
      被告於104年至110年應給付租金數額如附表一及附表二所
      示。
　　3.被告業已清償106年至109年租金：
　　　按債權人對於已提出之給付，拒絕受領或不能受領者，自
      提出時起，負遲延責任。債務人非依債務本旨實行提出給
      付者，不生提出之效力。但債權人預示拒絕受領之意思，
      或給付兼需債權人之行為者，債務人得以準備給付之事情
      ，通知債權人，以代提出。定有清償期者，債權人不得於
      期前請求清償，如無反對之意思表示時，債務人得於期前
      為清償。債權人受領遲延，或不能確知孰為債權人而難為
      給付者，清償人得將其給付物，為債權人提存之。民法第
      234條、235條、第316條及第326條分別定有明文。亦即，
      給付定有清償期者，債務人得於期前為清償，如給付兼需
      債權人之行為者（例如必須債權人接收其物），債務人得
      以準備給付之事情，通知債權人，債權人拒絕受領，自債
      務人提出之時起，負遲延責任。此時，債務人得將給付物
      為債權人提存之。經查，調整前系爭土地104年至106年租
      金如附表一所示，為237,025元，又依卷內證據資料，無
      從認定兩造有約定或有習慣，依民法第439條規定，應於
      每期屆滿時支付之，是以該期之給付期限為106年12月31
      日。而被告前曾於106年7月5日委託律師寄發存證信函，
      通知原告於收到存證信函後5日內領取104年至106年租金
      ，該函於同年6日送達原告，被告並於106年7月12日提存1
      04年至106年租金238,064元。另系爭土地106年6月1日至
      同年12月31日之調整後租金為284,752元（調整前為51,16
      6元）。107年至109年調整後之租金1,451,331元（計算式
      ：952,617＋498,714＝1,451,331，見附表二編號2、3），
      給付期限為系爭調整租金判決確定日即110年5月19日（如
      下述）。而被告曾於109年6月20日委託律師寄發存證信函
      ，通知原告於收到存證信函後5日內領取107年至109年調
      整前租金，該函於同年月29日送達原告，被告乃於109年7
      月10日提存107年至109年租金260,785元。另被告於110年
      8月4日委託律師寄發存證信函，通知原告於收到存證信函
      後5日內領取依系爭調整租金判決調整後租金差額，該函
      於同年月5日送達原告，被告乃於110年8月12日提存106年
      6月1 日起至109年租金差額1,858,160元等情，有被告提
      出本院106年度存字第860號、109年度存字第740號、110
      年度存字第1299號提存書在卷可佐（見本院卷第81頁至85
      頁），並經本院調閱上開提存事件卷宗查核無誤。而被告
      既已將準備給付租金或租金差額之事情通知原告，原告拒
      絕受領，被告將款項提存，而其前後3次提存之金額合計2
      ,357,009元（104年至109年租金），已超過同時期租金總
      額1,921,942元（附表一編號1、2、3、附表二編號1、2、
      3之總計），應認被告之提存合於債之本旨，已生清償之
      效力。原告再起訴請求被告給付106年6月1日起至109年12
      月31日止之租金，難認有理由。
　　4.110年之租金尚未屆清償期：
　　　原告對被告就系爭土地之租金，係3年1付，業如前述，而
      110年度之租金，應與111年及112年度之租金同於112年12
      月31日始屆清償期，依民法第316條規定，債權人不得於
      期前請求清償，原告期前請求被告給付，自無理由。　
（二）原告請求被告給付積欠之租金計算至110年5月31日止之遲
      延利息，有無理由？
　　1.按給付有確定期限者，債務人自期限屆滿時起，負遲延責
      任。又遲延之債務，以支付金錢為標的者，債權人得請求
      依法定利率計算之遲延利息；應付利息之債務，其利率未
      經約定，亦無法律可據者，週年利率為5%，民法第229條
      第1項、第233條第1項前段、第203條分別定有明文。另按
      按租賃物為不動產者，因其價值之昇降，當事人固得依民
      法第442條聲請法院增減其租金，但在未聲請法院增減其
      租金以前，原約定之租金額，並不因租賃不動產價值之昇
      降，而失其拘束雙方當事人之效力。故土地出租人提起請
      求增加租金之訴，如承租人對於起訴前之租金尚未按原約
      定租金額付清者，法院為准許增加之判決，得自出租人為
      調整租金之意思表示時起算；倘起訴前之租金承租人已按
      原約定租金額給付而發生清償之效力者，則法院准許增加
      之判決，僅得就尚未給付或尚未發生之租金為調整（最高
      法院82年度台上字第1877號判決意旨參照）。但其調整之
      租金均應自判決確定時起，依判決主文所宣示日期發生拘
      束力。
    2.經查，系爭調整租金判決所調整之租金，應自判決確定時
      即110年5月19日起，始對兩造發生拘束力。則被告就調整
      後之租金，自該日之翌日起始負遲延責任。而被告已於10
      6年7月12日提存104年至106年租金（其中包括106年6月1
      日起至同年12月31日止之調整前租金51,166元，計算式如
      附表一編號4），另於109年7月10日提存107年至109年調
      整前租金（數額260,788元，計算式如附表一編號5、6、7
      ），又調整後被告應給付租金1,736,082元，經扣除上開
      已提存之調整前租金數額，為1,424,128元，即被告應補
      之租金差額。該差額應自109年5月20日起計算遲延利息，
      本件原告係請求計算至110年5月31日止之遲利息，其金額
      為73,547元（計算式：1,424,128×0.05×377/365＝73,547
      ）。而被告於110年8月12日提存106年至109年租金差額1,
      858,160元，已逾被告應補租金差額及上開計算之遲延利
      息合計1,497,675元，則原告再起訴請求租金遲延利息，
      並無理由。
（三）原告請求系爭調整租金判決，被告應負擔裁判費42,222元
      ，及被告應負擔原告於第三審之律師費3萬元，合計訴訟
      費用72,222元，有無理由？
　　1.按法院所為確定費用額之裁定確定者，屬強制執行法第4
      條第1項第6款得為執行名義者，債權人得依此裁定對債務
      人之財產為強制執行，債權人可持上開裁定為執行名義，
      對債務人之財產為強制執行，如債權人另再起訴為本案請
      求，即無權利保護之必要。
    2.查，原告就系爭調整租金判決確定後，向本院聲請確定訴
      訟費用額，經本院以110年度司聲字第399號受理後，裁定
      「相對人（即被告）應給付聲請人（即原告）之訴訟費用
      額為72,222元，及自本裁定送達相對人翌日起至清償日止
      ，按週年利率5%計算之利息」乙節，有上開裁定在卷可佐
      （見本院卷第153頁至155頁），復為被告所不爭執。是原
      告已可持上開裁定為執行名義，對被告之財產為強制執行
      ，其再起訴為本案請求，顯屬重覆而無權利保護之必要，
      應予駁回。
四、從而，原告依系爭調整租金判決，請求被告應給付原告2,30
    0,748元，及自起訴狀繕本送達翌日起至清償日止，按週年
    利率5%計算之利息，為無理由，應予駁回。原告之訴既經駁
    回，其假執行之聲請，即失其依據，應併予駁回。
五、訴訟費用負擔之依據：民事訴訟法第78條。
中　　華　　民　　國　　111 　年　　3 　　月　　1 　　日
                  內湖簡易庭  法　官　林銘宏 
本件為正本係照原本作成。　　　　　　　　　    
如不服本判決，應於送達後20日內，向本院提出上訴狀並表明上
訴理由，如於本判決宣示後送達前提起上訴者，應於判決送達後
20日內補提上訴理由書（須附繕本）。
中　　華　　民　　國　　111 　年　　3 　　月　　1 　　日
                              書記官  許秋莉

附表一：（調整前租金）
　 期間 (A)736地號土地公告地價×10,000之115× 96平方公尺×月份/12  註：公告地價見本院卷第37頁至39頁 (B)736-1地號土地公告地價×10,000之115× 16平方公尺×月份/12  (A)＋(B)合計 1 104年 52,068（47,163× 115/10,000× 96） 9,531（51,800×115/10,000×16） 61,599 2 105年 74,373（67,367× 115/10,000× 96） 13,340（72,500×115/10,000×16） 87,713 3 106年1月1日至106年5月31日 30,989（67,367×115/10,000×96×5/12） 5,558（72,500×115/10,000×16×5/12） 36,547 4 106年6月1日至106年12月31日 43,384（67,367×115/10,000×96×7/12） 7,782（72,500×115/10,000×16× 7/12） 51,166    104年至106年合計：237,025  5 107年 72,486（65,658×115/10,000×96） 13,101（71,200×115/10,000×16）  6 108年 72,486 13,101  7 109年 75,832（68,688×115/10,000×96） 13,782（74,900×115/10,000×16）     107年至109年合計：260,788  

附表二：（調整後租金）
　 期間 (A) 736地號土地申報地價(公告地價×0.8) (B) 736地號土地租金(96×申報地價×8%×月份/12) (C) 736-1地號土地申報地價(公告地價×0.8) (D) 736-1地號土地租金(16×申報地價×8%×月份/12) (B)＋(D) 1 106年6月1日至106年12月31日(共7個月) 53,894  241,445  58,000  43,307  284,752 2 107年1月1日至108年12月31日(共24個月) 52,526  806,799  56,960  145,818  952,617 3 109年1月1日至109年12月31日(共12個月) 54,950  422,016  59,920  76,698  498,714 　 106年6月1日至109年12月31日合計 　 1,470,260 　 265,822 1,736,082 4　 110年1月1日至110年5月31日(共5個月)　 54,950 　 175,840  59,920  31,957  207,797